最高法院刑事裁定　　　　　　　　九十四年度台抗字第四四號
　　抗　告　人　甲○○
上列抗告人因違反懲治走私條例案件，不服台灣高等法院中華民
國九十三年十一月十九日駁回其聲請再審之裁定（九十三年度聲
再字第四二九號），提起抗告，本院裁定如下：
    主  文
原裁定撤銷，應由台灣高等法院更為裁定。
    理  由
本件抗告人甲○○於原審聲請意旨略以：案發當時抗告人確遭黑
道份子恐嚇限制行動自由，為當時在場之張振芳所目睹，而證人
即警員蔡坤旭明知張振芳與抗告人同在辦公室被查獲一併帶回，
嗣張振芳被飭回，竟於台灣基隆地方法院審理時偽稱當時只看到
抗告人，致張振芳於原審法院審理時所為有利於抗告人之證言，
被以與蔡坤旭所證不符，而不予採納，使抗告人被判刑確定，嗣
蔡坤旭已自白其所為之證言不實，經檢察官以係犯偽證罪而為緩
起訴處分確定。又經偵查機關追查係黃仕憲、李科佑、蔡基生等
人恐嚇限制抗告人之行動自由，亦經檢察官對黃仕憲等人提起公
訴，有台灣士林地方法院檢察署九十三年度偵字第六七三０號緩
起訴處分書及九十三年度偵字第二三五四號、第七四０五號起訴
書可稽，爰依刑事訴訟法第四百二十條第一項第二款、第六款聲
請再審。原裁定則以蔡坤旭所為偽證行為，固經檢察官為緩起訴
處分確定，但僅能認定張振芳當時在場，尚不足以認抗告人當時
受脅迫，且觀之張振芳之證言，並未證述抗告人遭脅迫。而黃仕
憲等人雖經起訴，尚未判決，尚不足以動搖原確定判決，與新證
據不符，因而駁回抗告人之再審聲請等語。固非無見。惟按再審
法院就形式上審查，如認為合於法定再審要件，即應為開始再審
之裁定。有罪之判決確定後，以原判決所憑之證言已證明其為虛
偽，為受判決人之利益聲請再審者，此項證明以經判決確定，或
其刑事訴訟不能開始或續行非因證據不足之情形為已足，刑事訴
訟法第四百二十條第一項第二款及第二項定有明文，非如同條第
一項第六款規定之因發見確實新證據為再審，須以足動搖原確定
判決為要件，有本院六十九年台抗字第三五號判例可資參照。又
檢察官所為緩起訴處分於對之不得聲明不服時即具有形式上之確
定力，而於緩起訴期間屆滿未經撤銷，則具有實質之確定力，非
有刑事訴訟法第二百六十條規定情形，不得對於同一案件，再行
起訴。本件檢察官對蔡坤旭偽證行為所為之緩起訴處分，似未經
再議撤銷已不得對之聲明不服，而有形式上之確定力，雖其緩起
訴一年期間尚未屆滿，而無實質確定力，尚不能與已判刑確定等
同視之，但依上揭緩起訴處分書之處分要旨所載，蔡坤旭所為證
言業已證明其為虛偽，其情形自合於同法第四百二十條第二項規
定之於其刑事訴訟不能開始或續行非因證據不足者之要件，參諸
上開判例意旨，抗告人以此為由聲請再審，似無不合。原裁定竟
進而審究張振芳證言之內容，而以其證言不足證明抗告人受有脅
迫為由，駁回其再審之聲請，自有未當。又同條第一項第六款所
謂確實之新證據，係指就證據本身形式上觀察，不須經過調查程
序，無顯然之瑕疵，可認足以動搖原確定判決者而言。原裁定既
認黃仕憲等人被提起公訴合於新證據之「新規性」，竟以黃仕憲
等人尚未經判決而否認其「確實性」，要與再審法院僅為形式審
查本質有違。抗告意旨指摘原裁定不當，非無理由，應將原裁定
撤銷，由原審法院更為適法之裁定。
據上論結，應依刑事訴訟法第四百十三條前段，裁定如主文。
中　　華　　民　　國　九十四　年　　一 　 月　二十七  日
                      最高法院刑事第十一庭
                          審判長法官  張　淳　淙
                                法官  謝　俊　雄
                                法官  蘇　振　堂
                                法官  張　春　福
                                法官  呂　丹　玉
      本件正本證明與原本無異
                                      書  記  官
中　　華　　民　　國　九十四　年　　二　　月　　二　　日
                                                      Ｅ
